【裁判字號】    92,訴,569
【裁判日期】    921209
【裁判案由】    搶奪
【裁判全文】
臺灣新竹地方法院刑事判決                          九十二年度訴字第五六九號
    公  訴  人  臺灣新竹地方法院檢察署檢察官
    被      告  乙○○
右列被告因搶奪案件，經檢察官提起公訴（九十二年度偵字第四八七○號），本院依
簡式審判程序判決如左：
    主  文
乙○○意圖為自己不法之所有，而搶奪他人之動產，處有期徒刑壹年。又意圖為自己
不法之所有，而搶奪他人之動產，處有期徒刑壹年。應執行有期徒刑壹年拾月。
    事  實
一、乙○○因染有毒癮，又無工作，缺少金錢購買毒品，乃意圖為自己不法之所有，
    於民國九十二年九月二十一日十一時許，在新竹縣新埔鎮「新埔市場」附近，見
    甲○○○頸上戴有含墜子之金項鍊一條（市價約值新臺幣【下同】一萬多元），
    即自背後靠近甲○○○，趁甲○○○不及防備之際，以徒手用力往外將該金項鍊
    扯走之方式搶奪甲○○○所有之該金項鍊得手，之後即往市場內人群聚集之處逃
    逸，並於同日近中午時分，持該金項鍊至林裕璋所經營位於新竹縣新埔鎮文山里
    犁頭山四百三十九號處之宏昌當鋪典當，得款九千五百元後，即將該款項均全數
    用以購買毒品供己施用而花用殆盡。又乙○○在施用完畢前開所購得之毒品後，
    因仍缺乏金錢以資購買毒品，乃另行起意，並意圖為自己不法之所有，於同年月
    二十六日八時二十五分許，在新竹縣竹北市○○街一百六十八號某市場旁，見丙○○（起訴書誤載為戴金蘭）頸上戴有金項鍊一條（市價約值一萬元），即自背
    後靠近丙○○，趁丙○○不及防備之際，亦以徒手用力將該金項鍊往外扯之方式
    搶奪丙○○所有之該金項鍊得手，旋從新竹縣竹北市○○街轉中正東路之方向逃
    走，並在新竹縣竹北市竹人國民小學前搭乘由不知情之余成凰駕駛之車號Ｎ二—
    七一二號之計程車逃逸。嗣因丙○○報警，而於同日九時二十分許，為警循線在
    新竹市○○路與民權路口攔檢余成凰所駕駛之上揭計程車因而查獲，並起出丙○○所有之上揭金項鍊一條（業已發還）。又在乙○○所居住位於新竹縣新埔鎮文
    山里盛都巷一弄五號之居處起出宏昌當鋪所出具之當票一張，因而循線查獲乙○○所為上開搶奪甲○○○所有金項鍊之行為，並起出該金項鍊一條（由林裕璋暫
    時保管，尚未發還）。
二、案經新竹縣警察局竹北分局報請臺灣新竹地方法院檢察署檢察官偵查起訴。
    理  由
一、本件被告乙○○所犯為刑法第三百二十五條第一項之搶奪罪，均非死刑、無期徒
    刑、最輕本刑為三年以上有期徒刑之罪，或高等法院管轄第一審之案件，被告於
    本院準備程序進行中，就被訴事實為有罪之陳述，經本院合議庭認合於新修正刑
    事訴訟法第二百七十三條之一第一項之規定，裁定進行簡式審判程序，合先敘明
    。
二、訊據被告乙○○對於因染有毒癮，缺錢購買毒品供己施用，乃於右揭時地，以如
    事實欄所述方式，徒手搶奪被害人甲○○○所有金項鍊（含墜子）一條，並於得
    手後持該金項鍊前往上開宏昌當舖典當，所得款項均用以購買毒品供己施用。嗣
    又因所購買之毒品已施用完畢，乃另行起意，並於右開時地，仍以相同方式，徒
    手搶奪被害人丙○○所有金項鍊一條得手等情均坦承不諱（見本院卷第九至十二
    、三十頁），核與證人即被害人甲○○○及丙○○分別於警、偵訊時所陳述之被
    搶情節大致相符（見九十二年度偵字第四八七○號卷第九至十二、五十頁），並
    經證人即宏昌當鋪之負責人林裕璋於警、偵訊時證述：他（指被告）來向我典當
    了九千五百元，是來我的宏昌當鋪典當，當時我有開當票給他，他也有在正本上
    蓋指印等語綦詳（見九十二年度偵字第四八七○號卷第十三至十四、四九至五十
    頁），且有贓證物品認領保管收據一張、當票一張、宏昌當鋪收當物品登記簿一
    份、搜索扣押筆錄一份及金項鍊照片二張附卷足稽（見九十二年度偵字第四八七
    ○號卷第十六至二十、二七、五三頁），足認被告前揭自白核與事實相符而堪採
    信，被告確有於右揭時地先後搶奪被害人甲○○○及丙○○所有之金項鍊各一條
    ，綜上，本案事證明確，被告所為搶奪之犯行洵堪認定，應予依法論科。
二、核被告乙○○先後搶奪被害人甲○○○及丙○○所有金項鍊，是其所為係犯刑法
    第三百二十五條第一項之普通搶奪罪。又被告係因缺錢購買毒品供己施用，乃徒
    手搶奪被害人甲○○○所有前揭金項鍊，得手後持該金項鍊前往上揭宏昌當鋪典
    當，並將所得款項悉數用以購買毒品供己施用，四、五天後，所購買之毒品均已
    施用完畢，又缺錢購買，乃臨時起意，徒手搶奪被害人丙○○所有上開金項鍊等
    情，已為被告自承甚詳（見本院卷第十一至十二頁），是以足認被告所犯上揭二
    搶奪罪間，犯意各別，行為互殊，應予分論併罰。爰審酌被告犯罪之動機、手段
    、情節，正值壯年，不圖進取，竟為購買毒品以供施用，即恣意搶奪他人所有財
    物，且以自背後靠近後徒手用力往外拉扯之方式行搶，對被害人等造成財物及精
    神上之損害非輕，惟念其於歷次警、偵訊及本院審理時均能坦承犯行，犯後態度
    尚稱良好等一切情狀，分別量處如主文所示之刑，並定其應執行刑，以資懲儆。
據上論斷，應依刑事訴訟法第二百七十三條之一第一項、第二百九十九條第一項前段
，刑法第三百二十五條第一項、第五十一條第一項第五款，判決如主文。
本案經檢察官許鈺茹到庭執行職務。
中      華      民      國    九十二    年     十二     月      九      日
                                  臺灣新竹地方法院刑事第一庭
                                          法  官  楊  惠  芬
右正本證明與原本無異。
如不服本判決，應於判決送達後十日內向本院提出上訴狀( 應附繕本 )，上訴於
臺灣高等法院。
                                          書記官  鄭  明  枝
中      華      民      國    九十二    年     十二     月      九      日
附錄本案論罪科刑法條全文：
刑法第三百二十五條第一項：
意圖為自己或第三人不法之所有，而搶奪他人之動產者，處六月以上、五年以下有期
徒刑。


司法院資訊處製作；財團法人民間司法改革基金會備份。
